臺灣高等法院民事判決
109年度上易字第1092號
上  訴  人  莊雪惠  

被 上 訴人  羅敏誠  

訴訟代理人  賴俊翰  
上列當事人間請求侵權行為損害賠償事件，上訴人對於中華民國
109年5月14日臺灣臺北地方法院108年度訴字第2596號第一審判
決提起上訴，並為訴之追加，本院於109年12月23日言詞辯論終
結，判決如下：
    主      文
上訴及追加之訴均駁回。
第二審及追加之訴訴訟費用由上訴人負擔。
    事實及理由
一、按於第二審為訴之變更或追加，非經他造同意，不得為之，
    但擴張或減縮應受判決事項之聲明者，不在此限，民事訴訟
    法第446條第1項、第255條第1項第3款定有明文。上訴人於
    原審請求被上訴人給付上訴人新臺幣（下同）90萬3,577元
    。原審判命被上訴人應給付上訴人53萬3,959元，並駁回上
    訴人其餘之訴。上訴人就敗訴之36萬9,618元全部聲明不服
    ，提起上訴，並於本院就該部分請求追加自起訴狀繕本送達
    翌日起算之法定遲延利息（本院卷第35頁），核屬擴張應受
    判決事項之聲明，依上開規定，上訴人所為之追加，應予准
    許。
二、上訴人主張：被上訴人於民國107年4月15日下午4時10分許
    ，駕駛車牌號碼000-0000號自用小客車（下稱系爭汽車），
    沿臺北市中山區南京西路23巷由南往北方向行駛，行至上開
    路段與中山北路2段20巷口前，因疏於注意前方人車動態並
    隨時採取必要之安全措施，而依當時天候晴、日間自然光線
    、柏油路面乾燥、無缺陷及無障礙物、視距良好等客觀行車
    環境，亦無不能注意情形，卻貿然駕駛系爭車輛自後撞擊正
    在步行之伊（下稱系爭事故），致伊當場倒地，受有右側足
    部第三及第四足蹠骨閉鎖性骨折、右足第五趾關節脫臼等傷
    害（下稱系爭傷害），現仍未痊癒，尚須持續復健回診，且
    身心均甚感痛苦。伊因而受有支出醫療費用6萬2,360元、車
    資費用7萬4,634元、醫療用品費用9,743元、未來持續治療
    費用19萬2,240元、未來持續治療之車資6萬元、不能工作之
    損失16萬5,000元、看護費用3萬9,600元及慰撫金30萬元等
    共計90萬3,577元之損害。爰依民法第184條第1項前段規定
    ，請求被上訴人給付90萬3,577元等語。【原審判命被上訴
    人給付上訴人53萬3,959元，而駁回上訴人其餘之訴。上訴
    人就其敗訴部分聲明不服，提起上訴，並就其聲明不服之36
    萬9,618元追加請求自起訴狀繕本送達翌日起算之法定遲延
    利息。至被上訴人敗訴部分，未據其聲明不服，該部分非本
    院審理範圍】。並於本院聲明：（一）原判決駁回上訴人後
    開第（二）項之訴部分廢棄。（二）上開廢棄部分，被上訴
    人應再給付上訴人36萬9,618元。（三）被上訴人應給付上
    訴人36萬9,618元自起訴狀繕本送達翌日起至清償日止，按
    年息5%計算之利息。
三、被上訴人則以：上訴人請求其於107年5月25日及107年6月7
    日至行天宮收驚、107年6月12日至南門市場、107年7月16日
    自長庚醫院至女兒家之車資，難認合理。且上訴人於107年7
    月18日有捷運加值紀錄，可見其傷勢已復原至可搭乘捷運之
    程度，上訴人請求107年7月18日以後非直接自住家往來醫療
    院所之就醫車資，亦非合理。又原判決以上訴人過去看診頻
    率之方式推估其未來持續治療費用及持續治療之車資，但上
    訴人至今並未提出後續之醫療及車資支出之證據，難認其此
    部分之請求為可採。另依上訴人所受傷害程度，其請求精神
    慰撫金30萬元，實屬過高。上訴人業自強制汽車責任保險保
    險人即訴外人新光產物保險股份有限公司（下稱新光產險公
    司）受領強制汽車責任保險金6萬4,813元，其得請求之損害
    賠償金額應依強制汽車責任保險法第32條規定扣除之等語，
    資為抗辯。並於本院聲明：上訴及追加之訴均駁回。
四、兩造不爭執事項：（本院卷第68、71頁）
（一）被上訴人於前揭時、地駕駛系爭汽車，因疏於注意前方人
      車動態並隨時採取必要之安全措施，自後撞擊正在步行之
      上訴人，致上訴人當場倒地，受有系爭傷害，被上訴人因
      此經臺灣臺北地方法院（下稱臺北地院）108年度審交簡
      字第131號刑事判決判處過失傷害罪確定（臺北地院108年
      度審交附民字第204號卷第11至14頁）。
（二）上訴人於系爭事故後，已自新光產險公司受領強制汽車責
      任險保險金6萬4,813元（本院卷第101至103頁）。
五、上訴人主張其因系爭事故受有支出醫療費用、車資費用、醫
    療用品費用、未來持續治療費用、未來持續治療之車資、不
    能工作之損失、看護費用、慰撫金等合計90萬3,577元之損
    害，被上訴人因過失不法侵害其權利，應賠償其上開損害，
    被上訴人就逾53萬3,959元部分予以否認，並以前詞置辯，
    經查：
（一）按因故意或過失，不法侵害他人之權利者，負損害賠償責
      任。不法侵害他人之身體或健康者，對於被害人因此喪失
      或減少勞動能力或增加生活上之需要時，應負損害賠償責
      任。不法侵害他人之身體、健康、名譽、自由、信用、隱
      私、貞操，或不法侵害其他人格法益而情節重大者，被害
      人雖非財產上之損害，亦得請求賠償相當之金額。民法第
      184條第1項前段、第193條第1項、第195條第1項前段定有
      明文。又汽車行駛時，駕駛人應注意車前狀況，並隨時採
      取必要之安全措施，亦為道路交通安全規則第94條第3項
      所明定。被上訴人於107年4月15日下午4時10分許，駕駛
      系爭汽車，沿臺北市中山區南京西路23巷由南往北方向行
      駛，行至上開路段與中山北路2段20巷口前，本應注意汽
      車行駛時，應注意車前狀況，並隨時採取必要之安全措施
      ，以避免危險或交通事故之發生，且依當時天候陰、日間
      自然光線、柏油路面乾燥、無缺陷、無障礙物、視距良好
      等情況，竟疏未注意前車之人車動態，自後撞及適正步行
      在同向右前方之上訴人，致上訴人受有右側足部第三及第
      四蹠骨閉鎖性骨折、右足第五趾關節脫臼等傷害。而被上
      訴人因上開行為涉犯過失傷害罪，經臺北地院以108年度
      審交簡字第131號判決，判處有期徒刑2月，如易科罰金，
      以1,000元折算1日確定等情，為被上訴人所不爭，並經本
      院調閱上開刑事案卷查明無訛，且有道路交通事故初步分
      析研判表、現場圖、上訴人及被上訴人之交通事故談話紀
      錄表、調查報告表、現場照片、診斷證明書附卷可佐（臺
      北地院108年度北司調字第563號卷第21至23頁、第27至33
      頁、第37至43頁）。被上訴人駕車行經上開路段時應注意
      上開交通安全規定，且無不能注意之情事，竟疏未注意車
      前狀況，以致上訴人受傷，被上訴人具有過失甚明。又上
      訴人確因被上訴人之過失行為受傷，被上訴人之過失行為
      與上訴人所受之傷害結果間，自具有相當因果關係。是上
      訴人請求被上訴人負過失侵權行為損害賠償責任，自屬有
      據。
（二）茲就上訴人請求賠償之項目及金額審酌如下：
　　　1.上訴人得否請求醫療費用6萬2,360元、醫療用品費用9,
        743元、不能工作之損失16萬5,000元、看護費用3萬9,6
        00元等損失？
　　　　上訴人因系爭事故受有支出醫療費用6萬2,352元、醫療
        用品費用9,743元、系爭事故發生時起至107年7月17日
        止不能工作之損失16萬5,000元、看護費用3萬8,400元
        等損害，業據其提出長庚醫院診斷證明書及醫療費用收
        據12紙、明儒中醫診所診斷證明書及醫療費用收據80紙
        、醫療相關用品之費用收據及統一發票、上訴人之薪資
        單、訴外人即上訴人配偶劉應昭之薪資明細表為證（原
        審卷第79至89頁、第101至119頁、第121至167頁、第17
        1、249、267頁），且為被上訴人所不爭。又上訴人於
        明儒中醫診所支出之治療費用應為5萬2,474元，並非5
        萬2,482元，其支出之醫療費用合計為3萬2,352元，非3
        萬2,360元。而上訴人請求107年5月7日之看護費用係屬
        重複計算，不應准許，其得請求之看護費用合計為3萬8
        ,400元，非3萬9,600元，上訴人於本院亦表明其對此並
        無意見（本院卷第69頁），則上訴人請求被上訴人賠償
        醫療費用6萬2,352元、醫療用品費用9,743元、不能工
        作之損失16萬5,000元、看護費用3萬8,400元，應屬有
        據，逾此範圍之請求，不應准許。
　　　2.上訴人得否請求車資費用7萬4,634元？
　　　　上訴人主張其因系爭事故受傷至醫療院所就醫及其自住
        家通勤至公司須搭乘計程車，受有支出車資費用之損害
        ，並據其提出車資單據為證（原審卷第169、173至321
        頁）。經核其中107年4月15日、107年4月16日、107年4
        月18日、107年5月7日、107年6月4日、107年7月16日往
        返醫院之車資共計3,965元（345＋455＋315＋345＋390＋385
        ＋445＋385＋425＋370＋105＝3,965，原審卷第169、183、19
        9頁），為其因受傷增加生活上需要之支出。又上訴人
        於107年4月17日接受骨折及脫臼復位內固定手術，後於
        107年4月18日出院，術後需休養3個月避免負重、久站
        及劇烈活動，休養期間需人照護，需柺杖、輪椅及輔具
        使用。於107年7月16日門診時進行內固定物移除，需持
        續進行復健訓練及柺杖使用至步態正常。於108年6月3
        日之病情評估，約需治療半年至1年，有臺北長庚醫院
        及明儒中醫診所診斷證明書在卷為證（原審卷第101、1
        21頁）。上訴人主張其自107年7月18日起至108年6月4
        日止因系爭事故有額外支出就醫、通勤等交通費用之必
        要，並請求於此期間所支出之計程車車資共計3萬3,280
        元（原審卷第199至321頁），應屬有據。至上訴人請求
        自系爭事故發生時起至107年7月17日期間之通勤車資，
        因依醫囑載明需休養且需人照護，有臺北長庚醫院診斷
        證明書在卷可稽（原審卷第101頁），並經本院認定有
        不能工作之損失16萬5,000元，業如前述，是上訴人應
        無自住家往返工作地點之必要，其此部分車資3萬3,415
        元（原審卷第173至199頁）難認屬必要費用，不應准許
        。再者，上訴人請求悠遊卡加值費用3,100元部分（原
        審卷第207、225、227、237、251、255頁），因上訴人
        於系爭事故前本即搭乘捷運通勤往返住家與公司，非因
        系爭傷害而需額外支付，不屬於因受傷而增加生活上需
        要之費用。又上訴人請求107年9月18日、107年12月27
        日、108年1月23日、108年2月14日至行天宮收驚之車資
        100元、75元、100元、95元、95元、105元（原審卷第2
        35、297、303、309頁）、107年10月27日至髮廊染髮之
        車資95元（原審卷第269頁），非屬日常生活、工作或
        就醫所必需，而其請求108年5月10日之車資110元則未
        陳明用途，亦難認屬增加生活上需要之費用，均不應准
        許。是以，上訴人得請求之車資費用應為3萬7,245元（
        計算式：3,965+33,280=37,245）。
　　　3.上訴人得否請求未來持續治療費用19萬2,240元及未來
        持續治療之車資6萬元？
　　　　上訴人主張其傷勢尚未痊癒，尚須持續治療，未來有支
        出治療費用19萬2,240元及因此須支出之車資6萬元，固
        提出明儒中醫診所於108年6月3日所出具，其上記載上
        訴人宜持續門診追蹤治療，以針灸及藥物治療，依現有
        病況評估約需治療半年至1年左右等內容之診斷證明書
        為證（原審卷第121頁）。然於本件言詞辯論終結時，
        上開需持續治療之期間已屆滿，且上訴人未提出其於10
        8年6月5日以後仍持續支出醫療及交通費用之證據，難
        認其於108年6月5日起至109年6月3日間有實際支出醫療
        及交通費用之情。是被上訴人抗辯上訴人此部分請求僅
        為推估，並無證據足資證明其受有損害，尚非無據，上
        訴人請求此部分之費用，即不應准許。
　　　4.上訴人得否請求慰撫金30萬元？
　　　　按非財產上賠償之金額是否相當，應斟酌實際加害情形
        、影響該權利是否重大、兩造身分地位，經濟狀況及其
        他各種情形，以為核定之準據（最高法院47年台上字第
        1221號、51年台上字第223號判例參照）。查上訴人為
        高職商科畢業，曾擔任代書助理、貿易公司船務人員，
        現任職保險公司擔任電話行銷保險業務人員，被上訴人
        為醫學系畢業，現於新竹之醫院擔任主治醫師，業據兩
        造陳述明確（本院卷第70頁）。而兩造名下均無不動產
        ，上訴人年所得約30餘萬元，被上訴人名下有多筆股票
        ，年所得約200餘萬元，亦有稅務電子閘門財產所得調
        件明細表附卷可參（原審限閱卷、本院限閱卷）。審酌
        兩造上開身分、地位、學歷、經濟狀況，及上訴人所受
        系爭傷害之傷勢，經手術後仍需一定時間復原而無法工
        作，其精神上應受有相當程度之痛苦等一切情狀，認原
        審酌定上訴人得請求之精神慰撫金以20萬元為適當，並
        無不合，上訴人逾此金額之請求，不應准許。
　　　5.承上，上訴人得請求被上訴人賠償之項目及金額為醫療
        費用6萬2,352元、醫療用品費用9,743元、不能工作之
        損失16萬5,000元、看護費用3萬8,400元、車資費用3萬
        7,245元、慰撫金20萬元，合計51萬2,740元（計算式：
        6萬2,352+9,743+16萬5,000+3萬8,400+3萬7,245+20萬=
        51萬2,740）。
（三）上訴人請求賠償之金額，應否扣除已領取之強制汽車責任
      保險理賠金？
　　　按保險人依強制汽車責任保險法規定所為之保險給付，視
      為被保險人損害賠償金額之一部分；被保險人受賠償請求
      時，得扣除之，強制汽車責任保險法第32條定有明文。此
      一規定之立法目的，在於保險人之給付乃由於被保險人支
      付保險費所生，性質上屬於被保險人賠償責任之承擔或轉
      嫁，自應視為加害人或被保險人損害賠償金額之一部分，
      為避免受害人雙重受償，其於受賠償請求時，自得扣除之
      。上訴人於系爭事故發生後，已受領強制汽車責任險保險
      金6萬4,813元，為兩造所不爭，並有新光產險公司函在卷
      可稽（本院卷第101頁），依上開規定，自應予扣除，扣
      除後，上訴人得請求被上訴人賠償之金額為44萬7,927元
      （51萬2,740-6萬4,813=44萬7,927），則上訴人主張除原
      審判命給付、被上訴人未聲明不服之53萬3,959元外，被
      上訴人應再給付上訴人36萬9,618元，及自起訴狀繕本送
      達翌日起算之法定遲延利息，應屬無據。
六、綜上所述，上訴人依民法第184條第1項前段規定，請求被上
    訴人給付53萬3,959元，為有理由，應予准許。原審就超過
    上開應予准許部分，為上訴人敗訴之判決，並無不合。上訴
    意旨指摘原判決此部分不當，求予廢棄改判，為無理由，應
    駁回其上訴。又上訴人就其上訴之36萬9,618元部分，於本
    院追加請求自起訴狀繕本送達翌日起至清償日止，按年息5%
    計算之利息，亦無理由，應予駁回。
七、本件事證已臻明確，兩造其餘攻擊防禦方法及所提證據，經
    審酌，核與本件判決結果不生影響，爰不再逐一論述，附此
    敘明。
八、據上論結，本件上訴及追加之訴均為無理由，依民事訴訟法
    第449條第1項、第78條，判決如主文。
中　　華　　民　　國　　110 　年　　1 　　月　　13　　日
  　　　　　　　　　民事第十二庭 
                        審判長法  官  陳秀貞
　　                          法  官  林哲賢
　　                          法  官  毛彥程
正本係照原本作成。
不得上訴。
中　　華　　民　　國　　110 　年　　1 　　月　　14　　日
    　　　　　　　　　　　　　書記官 邱品華